臺灣臺北地方法院民事裁定　　　　　　　　96年度國字第13號
　　原　　　告　乙○○
　　被　　　告　考選部
　　法定代理人　甲○○
上列原告與被告考選部間請求國家賠償事件，本院裁定如下：
    主    文
原告之訴駁回。
訴訟費用由原告負擔。
    理    由
一、本件原告原向臺灣宜蘭地方法院起訴請求國家賠償，惟本件
    被告所在地係在台北市○○區○○路一之一號，依民事訴訟
    法第二條第一項規定，自應由本院為第一審管轄法院，台灣
    宜蘭地方法院依職權裁定將本件移送本院，故本院自有管轄
    權。
二、本件原告起訴主張：原告於七十四年度起參加台灣省基層公
    務人員丙等特種考試，連續三年考試中，其中二次國文成績
    有四十五分及六十二分，怎會另一次僅十七分？七十四年度
    國文科考試成績形式上顯有明顯錯誤，致使原告當年之考試
    總成績僅差最低錄取標準０點一分，被告考選部應依當年國
    文科標準答案重新審核原告之國文考試，以期給原告一個公
    道。且原告年齡漸增心智已漸退化，請准許原告辦理公務員
    退休，並依公務人員退休法第六條之規定請領月退休金等語
    。並聲明：「一、被告應依公務人員考試法第十三條規定，
    由考試院補行錄取，並核發給原告考試及格證書。二、依國
    家賠償法第二條之規定賠償原告依法所錄取之花蓮考區七十
    四年度丙等財稅人員自錄取分發之日起該職等公務人員之所
    有一切薪資、各種福利等語。」
三、按原告之訴不屬普通法院之權限者，法院應以裁定駁回，民
    事訴訟法第二百四十九條第一項第一款定有明文。司法院為
    國家最高司法機關，掌理民事、刑事、行政訴訟之審判及公
    務員之懲戒，憲法第七十七條定有明文，可知民事訴訟與行
    政訴訟之審判有別。我國關於民事訴訟及行政訴訟之審判，
    依現行法律規定，係採二元訴訟制度，行政訴訟與民事訴訟
    分由不同性質之行政法院或普通法院審理。行政訴訟法第二
    條規定：「公法上之爭議，除法律另有規定外，得依本法提
    起行政訴訟。」所謂公法上爭議，係指關於公法屬性之爭議
    ，非規定原告可提出民事訴訟。次按民事訴訟制度原為保護
    私法上權利而設，故凡人民對國家本於公法上權力作用所為
    行政行為有所不服，應提起行政爭訟，不得依民事訴訟程序
    ，向普通法院訴請裁判，有最高法院十九年上字第二四一四
    號判例可資參照。經查：本件原告對被告考試院所為七十四
    年度之國文科成績表示不服，並據以主張考試院應補行錄取
    ，此項爭執既非基於私法上權利所生，自非普通法院權限範
    圍內所得審理之事項，其訴尚難認為合法，應予駁回。
四、次按國家賠償法第十條第一項規定，請求國家損害賠償時，
    應先以書面向賠償義務機關請求之，若不依此規定先向賠償
    義務機關以書面請求，乃逕向法院提起損害賠償之訴，法院
    即應依民事訴訟法第二百四十九條第一項第六款規定，以起
    訴不備其他要件裁定駁回其訴。查原告起訴主張七十四年度
    之考試因國文科成績有形式上明顯錯誤，致使其未能成為公
    務員，被告考選部應賠償其未成為公務員之損害云云，核其
    意旨無非在向上開國家機關請求國家賠償，然本件原告並未
    先以書面向該等機關請求賠償，此有考選部九十六年五月十
    四日選特字第０九六０００三四二三號函文在卷可稽。依前
    開說明，原告起訴於程序上顯不合法。
五、依民事訴訟法第七十八條、第二百四十九條第一項第一款、
    第六款，裁定如主文。
中　　華　　民　　國　九十六　年　　六　　月  二十三  日
                  民事第五庭    法  官  蔡世祺
以上正本係照原本作成。
如對本裁定抗告須於裁定送達後十日內向本院提出抗告狀，並繳
納抗告費新臺幣壹仟元。
中　　華　　民　　國　九十六　年　　六　　月  二十三  日
                                書記官  黃媚鵑
